臺灣臺北地方法院刑事判決　　　　　　　　　　　　九十二年度易字第二三九二號
　　公　訴　人　臺灣臺北地方法院檢察署檢察官
　　被　　　告　乙○○
右列被告因妨害公務案件，經檢察官提起公訴（九十二年度偵字第七三七一號），本
院判決如左：
    主  文
乙○○於公務員依法執行職務時，當場侮辱，處拘役伍拾伍日，如易科罰金，以佰
元折算壹日。
    事  實
一、乙○○於民國九十二年二月十二日凌晨一時許，與友人丙○○搭乘甲○○駕駛之
    車牌號碼二Ｄ─三九三號營業用小客車，行經臺北市○○區○○街四十六號前，
    為臺北市政府警察局萬華分局警員丁○○、戊○○及柳伯杰攔檢後發現甲○○酒
    後駕車，遂對甲○○進行酒精濃度測試。乙○○見狀隨即從後座下車，並基於侮
    辱公務員之犯意，接續以「操你媽的Ｂ」等穢言，當場侮辱正依法執行取締酒後
    駕車職務之警員丁○○、戊○○（公然侮辱部分均未據告訴），嗣經警當場逮捕
    。
二、案經臺北市政府警察局萬華分局報告臺灣臺北地方法院檢察署檢察官偵查起訴。
    理  由
一、訊據被告乙○○於本院審理時，固坦承其於右揭時地下車後以「操你媽的Ｂ」等
    穢言辱罵警員之事實（見本院九十三年八月十一日審判筆錄），惟辯稱：因警員
    將其腳打斷，其才口出穢語云云。
二、經查：
  (一)被告於九十二年二月十二日凌晨一時許，搭乘證人甲○○駕駛之車牌號碼二Ｄ─
    三九三號營業用小客車，行經臺北市○○區○○街四十六號前，為臺北市政府警
    察局萬華分局警員丁○○、戊○○及柳伯杰攔檢後發現甲○○酒後駕車，因而對
    之進行酒精濃度測試等情，業據被告於偵查及本院準備程序時供明在卷（見九十
    二年度偵字第七三七一號第二十六頁反面、第四十一頁，本院九十三年四月十六
    日準備程序筆錄），復據證人甲○○、丙○○、丁○○、戊○○於本院審理時結
    證甚詳（見本院九十三年五月十九日、同年六月十六日、同年八月十一日審判筆
    錄）。
  (二)次查，警員請甲○○下車進行酒精濃度測試，被告見狀從後座下車後即以「操你
    媽的Ｂ」等穢言辱罵警員之事實，業據證人丁○○於本院審理時結證：執勤時發
    現一部計程車違規右轉，其等將計程車攔下後發現駕駛人甲○○有喝酒跡象，就
    請駕駛人下車準備酒測，被告從後座下車後就對伊及戊○○罵「操你媽的Ｂ」，
    接著被告本來要離開，但又折回來繼續罵，其就加以制止並同步錄音，被告就說
    大法官會議解釋五三五號的權利... 後來被告就跌倒等語甚詳（見本院九十三年
    五月十九日審判筆錄）；復經證人戊○○於本院審理時結證：甲○○駕駛之營業
    用小客車違規右轉，經其等攔下後發現駕駛人有喝酒，就請駕駛人下車酒測，被
    告從後座下來就罵「操你媽的Ｂ」，還有一些伊聽不懂的話，接著丁○○就對被
    告說不能這樣罵其等，請被告拿出證件，被告就大小聲說大法官會議解釋... 後
    來被告好像腿一軟就坐在地上等語明確（見同右審判筆錄）；證人丙○○於偵查
    時亦結證稱：警員向乙○○要
    突，（言語衝突中，警員有告訴乙○○說不要罵了，否則是妨害公務？）警員有
    說，乙○○要往後走，警員拉住他等語（見右揭偵查卷第四十四頁），並有現場
    錄音譯文一份及錄音帶一捲在卷可佐（見同右偵查卷第十二頁），足見被告係因
    警員對證人甲○○進行酒精濃度測試及要求其拿出國民
    爭執，並以「操你媽的Ｂ」等穢言辱罵警員。又觀諸現場錄音譯文內容：「莊（
    丁○○）：『先生我們要執行公務啊！你怎麼可以罵他（戊○○），麻煩你出示
    證件，把
    講你再這樣我就辦你妨害公務』，李：『是你們妨害我啊！』，莊：『本來沒有
    你的事』，李女友（丙○○）：『好了，起來』，李：『我腳扭到了』... 」，
    是以被告係在以「操你媽的Ｂ」等穢言辱罵警員之後，才稱其腳扭傷，可徵被告
    係先辱罵警員，之後腳才受傷，則被告辯稱因警員將其腳打斷，其才口出穢語云
    云，諉無可採。至證人甲○○於本院審理時證稱其沒有聽到被告出言辱罵警員等
    語，顯與被告供承其有以「操你媽的Ｂ」辱罵警員及證人丁○○、戊○○證述之
    事實不符，尚難遽信。另證人丙○○於本院審理時雖附和被告之辯辭，證稱被告
    腿斷的時候有罵五個字的等語，然此與證人丁○○、戊○○證述之情節及現場錄
    音內容不符，亦不足憑為有利於被告之認定。
  (三)末查，被告聲請傳喚證人施澤泓，以證明其腳受傷後至西園醫院就診，係警員丁○○將其國民
    償事宜；另聲請調取西園醫院監視錄影帶，以證明警員在車上與其商談，請其自
    行就醫即不製單舉發等事實，經核與本案侮辱公務員罪之構成要件事實均無關聯
    性，自無調查之必要。
  (四)綜上所述，本件事證明確，被告犯行堪以認定，應依法論科。
三、核被告所為，係犯刑法第一百四十條第一項之侮辱公務員罪。被告基於一個侮辱
    公務員犯意，在同一時、地，接續以穢語辱罵依法執行職務之警員丁○○、戊○○，為接續犯，只論以一個侮辱公務員罪。又按刑法第一百四十條侮辱公務員罪
    ，屬妨害國家公務之執行，為侵害國家法益，並非侵害個人法益之犯罪，如對於
    公務員二人以上依法執行職務時，當場侮辱，仍屬單純一罪，並無刑法第五十五
    條所謂「想像競合犯」之法例適用，最高法院著有八十五年度臺非字第二三八號
    判決意旨可資參照。是以起訴書所述之犯罪事實雖僅敘及被告以穢語辱罵警員丁○○之行為，然依證人丁○○、戊○○之證述及現場錄音內容，被告係以穢語同
    時辱罵證人丁○○、戊○○二人，而此係單純一罪，應為起訴效力所及，本院自
    應併予審究。再者，起訴書敘及被告經戊○○規勸制止，竟出手推擠戊○○而以
    此強暴手段妨害戊○○等人執行職務，因認被告涉犯刑法第一百三十五條第一項
    妨害公務罪嫌部分，業經公訴人於本院審理時當庭以言詞減縮此部分犯罪事實，
    此有本院九十三年八月十一日審判筆錄在卷可參，本院並將公訴人前開減縮後之
    犯罪事實，告知被告就法律及事實進行辯論後進行審理，附此敘明。爰審酌被告
    於警員依法執行取締酒後駕車職務之際，竟以穢語辱罵執勤之警員，經警員請其
    收斂行為，猶未能自重，反再出言辱罵警員，顯然欠缺法治概念，惟於本院審理
    時尚能坦承以穢語辱罵警員之行為，並參酌其犯罪動機、目的、手段、所生對國
    家行政權之危害、犯罪後之態度等一切情狀，量處如主文所示之刑，並諭知易科
    罰金之折算標準，以示懲儆。至公訴人對被告求處有期徒刑四月之刑罰，本院以
    前述理由認處刑如主文所示為適當，附此敘明。
據上論斷，應依刑事訴訟法第二百九十九條第一項前段，刑法第一百四十條第一項、
第四十一條第一項前段，罰金罰鍰提高標準條例第一條前段、第二條，判決如主文。
本案經檢察官謝奇孟到庭執行職務
中　　　華　　　民　　　國　　九十三　　年　　　八　　　月　　三十一　　日
                                臺灣臺北地方法院刑事第八庭
                                    審判長法　官 吳淑惠
                                          法　官 孫曉青
                                          法  官 張筱琪
右正本證明與原本無異。
如不服本判決，應於判決送達後十日內，向本院提出上訴狀。
                                          書記官 林佳蘋
中　　　華　　　民　　　國　　九十三　　年　　　九　　　月　　　一　　　日
中華民國刑法第一百四十條
(侮辱公務員公署罪)
於公務員依法執行職務時，當場侮辱，或對於其依法執行之職務公然侮辱
者，處六月以下有期徒刑、拘役或一百元以下罰金。
對於公署公然侮辱者亦同。
